臺灣高雄地方法院刑事判決　　　　　　　　　　　　　　九十一年度交自字第三號
　　自　訴　人　甲○○
　　輔佐人即自　乙○○
　　訴人之父
　　輔佐人即自　丁○○○
　　訴人之母
　　被　　　告　戊○○
右列被告因公共危險等案件，經自訴人提起自訴，本院判決如左：
    主  文
戊○○無罪。
    理  由
一、自訴意旨略以：被告戊○○於民國九十年十月十三日二十二時十分許，駕駛車號
    ＹＶ－二七二二號自小貨車，沿高雄縣鳥松鄉○○路，由鳳山往仁美方向行駛，
    行經美山路七十七巷無號誌路口時，被告與左轉進入該巷內，應注意轉彎車應讓
    直行車先行，當時亦無不能注意之情況，被告竟疏於注意，貿然左轉，致撞擊自
    訴人甲○○與同伴案外人己○○所共乘、相反方向行駛之車號ＨＳＬ－五三六號
    重型機車，致自訴人受有左小腿脛股骨折併腔室壓迫症候群之傷害（被告被訴過
    失傷害罪部分，已據自訴人於本院中撤回自訴），且被告肇事後竟罔顧其肇事後
    應救護自訴人及其同伴之義務，企圖駕車逃逸，遠離現場，嗣經自訴人同行有人
    黃世樺騎另一部機車，奮力追趕攔截，被告始未得逞，因認被告涉有刑法第一百
    八十五條之四之交通肇事逃逸罪等語。
二、按刑法第一百八十五條之四所定駕駛動力交通工具肇事致人於死傷而逃逸罪雖規
    定在刑法公共危險罪章內，但所保護之法益並非僅有公共法益，蓋禁止肇事後逃
    逸並不能保證交通參與人謹慎小心為交通行為，禁止逃逸之效果直接表現在被害
    人的人身安全上，亦即肇事逃逸之規範目的亦兼有讓被害人能獲得即時的救助，
    同時有保障被害人民事求償之效果，是該罪之被害人應係刑事訴訟法第三百十九
    條第一項所稱之直接被害人無訛，從而本件自訴人就此提起本件自訴，於法即屬
    有據，合先敘明。
三、次按，犯罪事實應依證據認定之，無證據不得推定其犯罪事實。又不能證明被告
    犯罪者，應為無罪之諭知；告訴或請求乃論之罪，自訴人經合法傳喚，無正當理
    由不到庭或到庭不為陳述者，以撤回自訴論。其非告訴或非請求乃論之罪，得不
    待其陳述而為判決，刑事訴訟法第一百五十四條、第三百零一條第一項、第三百
    三十一條第一項分別定有明文。訊據被告戊○○堅詞否認有何肇事逃逸之犯行，
    辯稱：伊於肇事後乃立即下車查看自訴人之傷勢，嗣因自訴人之友人欲毆打伊，
    伊始逃離至現場附近之崇聖殿，尋找路人求助，並報警等語。
四、經查，被告戊○○於肇事後固曾一度離開肇事之現場，前往附近之崇聖殿，惟被
    告係因自訴人之友人多人欲毆打被告，且被告至崇聖殿後即立刻報警處理，並於
    警方到達車禍現場後，自行回到車禍現場向警方坦承其係車禍之肇事者等情，業
    據證人丙○○於本院中證述：「（問：當時之情形？）當時我是在崇聖殿廟口與
    被告同學聊天‧‧‧，被告跑進來時說與人發生擦撞，有人要打他，我與被告及
    被告同學三人就出去看，出去看時被告小貨車停在路口及巷口交接處，機車停在
    路旁柵欄邊，現場有十部以上之機車，騎機車之人都是青少年，聚集在現場，被
    告就打一一０報警，我也打一一九報警。」、「（問：當時是否有人追進去崇聖
    殿內？）沒有，也沒有人追進去巷內。」、「（問：現場騎十部機車之人，是否
    彼此認識？）現場的人都說被告進去找人是否要打架，一群人就靠攏過來，應該
    是彼此認識。」等語明確（本院九十一年三月十二日訊問筆錄），及當日第一位
    到達現場之警員證人王世興證稱：「（問：當時為何到現場？）值班台接獲民眾
    報案，我被通知到現場處理，我到達現場時被告跟我說有三、四人想要打他，我
    問他是何人要打他，他說還沒有打只是想要打而已。」、「（問：現場時被告是
    否有向你坦承肇事者就是他？）我到現場先問肇事者是何人，被告就說小貨車是
    他開的，並拿出駕照及行照給我。」、「（問：你剛到達現場時是否有很多人聚
    集在現場？）有，連己○○的機車算下去的話約有三部以上的機車，連同己○○
    及甲○○共有五、六個青少年在現場。」等語屬實（本院九十一年三月十二日訊
    問筆錄）；至證人黃世樺雖於本院中證稱：被告於肇事後有開車逃跑，被告往前
    開一、二十公尺，就被伊攔下來云云，惟證人黃世樺與曾寶鈞係鄰居關係，而曾
    寶鈞與自訴人為朋友，是黃世樺是否可本於客觀立場作證，不偏袒任何一方，已
    非無疑，且衡諸常情，被告係駕車、證人黃世樺係騎機車，果被告真欲逃離現場
    ，證人黃世樺如何阻擋？又證人丙○○、王世興與自訴人及被告並無夙怨、亦不
    相識，其二人之證詞並無偏頗任何一方之虞，故應以證人丙○○、王世興之證言
    可採，證人黃世樺之證詞則不可採。從而，被告上開所辯既與證人丙○○、王世
    興所述，互核大致相符，則被告上開所辯應可採信，被告並無肇事逃逸之行為，
    應可認定。此外，自訴人亦未能提出確切之證據足以證明被告確有肇事逃逸犯行
    ，本院亦查無此部分之事證，揆諸前揭刑事訴訟法之規定，自不待自訴人之陳述
    逕為無罪判決之諭知。
據上論斷，應依刑事訴訟法第三百三十一條第一項後段、第三百四十三條、第三百零
一條第一項，判決如主文。
中      華      民      國    九十一    年      十      月    十六      日
                                        臺灣高雄地方法院交通法庭
                                        審判長法  官  陳  明  富
                                              法  官  劉  定  安
                                              法  官  吳  志  豪
右正本證明與原本無異。
如不服本判決，應於判決送達後十日內，向本院提出上訴狀。
                                              書記官  邱  秋  珍
中      華      民      國    九十一    年      十      月    十六      日
